【裁判字號】    89,訴,871
【裁判日期】    900504
【裁判案由】    清償借款等
【裁判全文】
臺灣士林地方法院民事判決  八十九年度訴字第八七一號
    原      告    丁○○
    被      告    丙○○
    訴訟代理人    乙○○
    被      告    甲○○○
右當事人間請求給付借款事件，本院判決如左：
    主      文
被告乙○○應給付原告新台幣伍拾萬元，及自民國八十八年七月廿八日起至清償日止
，按年息百分之五計算之利息。
被告乙○○、甲○○○應給付原告新台幣壹佰壹拾玖萬捌仟陸佰壹拾陸元及自民國八
十九年四月十一日起至清償日止，按年息百分之五計算之利息。
被告丙○○應給付原告新台幣壹佰壹拾玖萬捌仟陸佰壹拾陸元及自民國八十九年四月
十一日起至清償日止，按年息百分之六計算之利息。
本判決第二項、第三項，如其中任一被告已為給付，他被告於給付範圍內同免責任。
訴訟費用由被告負擔。
本判決第一項於原告以新台幣壹拾陸萬柒仟元供擔保後，得為假執行；本判決第二項
於原告以新台幣肆拾萬元供擔保後，得為假執行。
本判決第三項得為假執行。
    事實及理由
一、本件原告起訴後，追加甲○○○為被告，經查並不甚礙被告乙○○、丙○○二人
    之防禦及訴訟之終結，應予准許，合先敘明。
二、原告起訴主張：被告乙○○於民國八十六年間曾向原告借款新台幣（下同）四百
    五十萬元，八十六年七月廿七日雙方會算結果，被告乙○○尚欠原告五十萬元，
    被告乙○○即開立其為發票人如附表編號一所示之支票一紙交予原告，屆期被告
    乙○○復要求更改票據日期為八十八年七月廿七日，惟迄今仍未償還借款；另被
    告乙○○、甲○○○夫婦以兒女在國外就學註冊需款為由，共同於八十七年八月
    十八日、八十七年八月卅一日，向原告分別借款三十四萬八千六百十六元、卅五
    萬元，又於八十八年九月十七日，以需款購買中醫師執照為由，向原告借款五十
    萬元，並分別交予由被告乙○○背書如附表編號二至四號發票人丙○○之支票三
    紙，但屆期提示均遭退票，爰依借貸關係請求被告乙○○給付五十萬元及自八十
    八年七月廿八日起至清償日止按年息百分之五計算之利息；請求被告乙○○、甲○○○給付一百十九萬八千六百十六元及自八十九年四月十一日起至清償日止按
    年息百分之五計算之利息，及依票據關係請求被告丙○○給付一百十九萬八千六
    百十六元及自八十九年四月十一日起至清償日止按年息百分之六計算之利息。且
    被告乙○○、甲○○○所負借款債務與被告丙○○所負票款債務，為不真正連帶
    之法律關係，被告乙○○、甲○○○就該債務如為給付時，就給付範圍內，被告
    丙○○之票款債務同免其責。
三、被告乙○○則以附表編號一所列之支票，係其於八十六年間要求原告暫緩兌現該
    紙支票，事後伊清償完畢後請求交付該紙支票，原告卻以須待其他債務均償還後
    始願交還；另原告於八十七年間以先前向其借款之利息尚未清償為由，要求伊交
    付第三人之支票以為保證，伊始交予附表編號二至四號被告丙○○之支票，詎八
    十八年五月廿六日伊全數清償後，原告竟拒不返還支票，並持以向銀行提示兌現
    ，但系爭支票之原因債務或其擔保之債務已全部清償，自無給付義務。被告甲○○○、丙○○亦以渠等未向原告借款等語置辯。
四、本件原告主張被告乙○○獨自或偕同其妻即被告甲○○○持被告丙○○之支票向
    其借款，屆期提示支票均遭退票，事後亦未償還之事實，已據其提出為被告所不
    爭執如附表所列之支票及退票理由單各四紙為證，並經證人張智慧、鄭文松到庭
    證述無誤，堪信為真實。被告乙○○雖辯稱附表所列支票之原因債務或所擔保之
    債務均已清償，因原告事後未依約返還支票始持有該支票，但為原告所否認，被
    告乙○○自應負舉證責任，經查：
  (1)被告乙○○雖提出先後交付原告之卅六筆支票或現金明細表為證，但被告乙○○
    陳述曾向原告借款多次，雙方金錢往來頻繁，乃原告亦未指明究以何筆現金或支
    票清償附表編號一所示之五十萬元支票債務。且被告乙○○陳述曾應原告要求將
    附表編號一支票日期由「八十七年七月廿七日」更改為「八十八年七月廿七日」
    ，並有支票一紙可證，被告乙○○果真已在八十七年間全部清償五十萬元借款債
    務，何以未取回支票並同意更改支票日期至八十八年﹖被告乙○○主張已清償五
    十萬元，即不可採。
  (2)被告乙○○另主張附表編號二至四號支票係應原告要求交予第三人支票以擔保利
    息債權，其已全部清償但原告拒不返還支票云云。惟被告乙○○已自認附表所列
    支票係其向原告借款所交予，僅係主張已償還借款但原告未返還支票，詎被告乙○○隨後竟又否認有借款事實，改稱上述三張係供擔保先前借款之利息債權，雖
    被告乙○○辯稱係因與原告為好友，不願陳述事實後致原告因虛構事實而觸犯刑
    章，但與其先前所述不一，且被告乙○○亦無法舉證曾向原告請求返還附表所示
    支票，則其無法證明先前之自認與事實有何不符，自不生撤銷自認之效力，其主
    張前揭支票所擔保之債務已清償，同不足採。
五、按借用人應於約定期間內，返還與所借用物種類、品質、數量相同之物；又發票
    人應照支票文義擔保支票之支付；又執票人向支票債務人行使追索權時，得請求
    自為付款提示日起之利息，如無約定利率者，依年利六釐計算。民法第四百七十
    八條、票據法第一百二十六條、第一百三十三條分別定有明文。本件原告主張被
    告乙○○、甲○○○未依約返還借款，已如前述，則渠等自應負清償借款之責。
    又被告丙○○為支票發票人，自應負發票人責任，尚難以其未曾見過原告或向其
    借款置辯。從而原告依借貸關係請求被告乙○○給付欠款五十萬元，及自八十八
    年七月廿八日起至清償日止按年息百分之五計算之利息；依借貸關係請求被告乙○○、甲○○○給付一百十九萬八千六百十六元及自八十九年四月十一日起至清
    償日止按年息百分之五計算之利息；及依票據關係請求被告丙○○給付一百十九
    萬八千六百十六元及自八十九年四月十一日起至清償日止按年息百分之六計算之
    利息，自屬有據，應予准許。惟被告乙○○、甲○○○所負一百十九萬八千六百
    十六元借款債務與被告丙○○所負票款債務，為不真正連帶債務，故被告乙○○
    、甲○○○就該債務為給付時，就給付範圍內，被告丙○○之票款債務同免其責
    。
七、原告陳明願供擔保，請求宣告假執行，核無不合，茲酌定相當之擔保金額，准予
    就主文第一、二項宣告假執行。本判決第三項係命清償票據上債務，依民事訴訟
    法第三百八十九條第四款，應依職權宣告假執行。
八、據上論結：原告之訴為有理由，依民事訴訟法第第七十八條、第八十五條第二項
    判決如主文。
中      華      民      國      九十      年      五      月    廿四    日
                                臺灣士林地方法院民事第二庭
~B法      官  詹朝傑
右為正本係照原本作成。
如對本判決上訴須於判決送達後廿日內向本院提出上訴狀。
中      華      民      國      九十      年      五      月    廿九    日
~B法院書記官  黃秀雲


司法院資訊處製作；財團法人民間司法改革基金會備份。
